臺灣臺中地方法院刑事判決
110年度訴字第1546號
公  訴  人  臺灣臺中地方檢察署檢察官
被      告  鄭文銘


            賴文柏


            林孟洋


            陳晏賜


上列被告等因妨害秩序案件，經檢察官提起公訴（110年度偵字
第19303號），被告等於準備程序中就被訴事實均為有罪之陳述
，本院合議庭裁定由受命法官獨任進行簡式審判程序，判決如下
：
    主    文
丙○○、丁○○、乙○○犯在公共場所聚集三人以上下手實施強暴罪，
均累犯，各處有期徒刑陸月，如易科罰金，均以新臺幣壹仟元折
算壹日。
陳宴賜犯在公共場所聚集三人以上下手實施強暴罪，處有期徒刑
陸月，如易科罰金，以新臺幣壹仟元折算壹日。緩刑貳年，緩刑
期間付保護管束，並應於緩刑期間內接受受理執行之地方檢察署
所舉辦之法治教育貳場次。
    犯罪事實及理由
一、本件犯罪事實及證據，除補充「被告4人於本院審理時之自
    白」為證據外，餘均引用檢察官起訴書之記載（如附件）。
二、論罪科刑：
  ㈠核被告4 人所為，均係犯刑法第150條第1項後段之在公共場
    所聚集三人以上下手實施強暴罪。
　㈡共同正犯部分：
　⒈按共犯在學理上，有「任意共犯」與「必要共犯」之分，前
    者指一般原得由一人單獨完成犯罪而由二人以上共同實施之
    情形，當然有刑法總則共犯規定之適用；後者係指須有二人
    以上之參與實施始能成立之犯罪而言。且「必要共犯」依犯
    罪之性質，尚可分為「聚合犯」與「對向犯」，其二人以上
    朝同一目標共同參與犯罪之實施者，謂之「聚合犯」，如刑
    法分則之公然聚眾施強暴、脅迫罪、參與犯罪結社罪、輪姦
    罪等是，因其本質上即屬共同正犯，故除法律依其首謀、下
    手實施或在場助勢等參與犯罪程度之不同，而異其刑罰之規
    定時，各參與不同程度犯罪行為者之間，不能適用刑法總則
    共犯之規定外，其餘均應引用刑法第28條共同正犯之規定（
    最高法院81年台非字第233號號判例意旨參照）。又關於犯
    意聯絡，不限於事前有所協議，其於行為當時，基於相互之
    認識，以共同犯罪之意思參與者，亦無礙於共同正犯之成立
    。且數共同正犯之間，原不以直接發生犯意聯絡者為限，即
    有間接之聯絡者，亦包括在內（最高法院98年度台上字第71
    3號、98年度台上字第4384號判決意旨參照）。準此，被告4
    人就上開下手實施之犯行，有犯意聯絡及行為分擔，均為共
    同正犯。
　⒉次按刑法條文有「結夥三人以上」者，其主文之記載並無加
    列「共同」之必要（最高法院79年度台上字第4231號判決意
    旨參照），是刑法第150條以「聚集三人以上」為構成要件
    ，應為相同解釋，故主文之記載即不再無加列「共同」。
  ㈢被告丙○○、丁○○、乙○○尚無依累犯加重其刑之必要：
　⒈被告丙○○前於103年間因竊盜案件，經本院以103年度易字第1
    723號判決判處應執行有期徒刑1年6月確定，經入監執行，
    於105年6月6日縮短刑期假釋出監，嗣於同年7月21日假釋期
    滿未經撤銷保護管束視為執行完畢。
　⒉被告丁○○於107 年間因酒後不能安全駕駛動力交通工具而
    駕駛之公共危險案件，經本院以108年度沙交簡字第76號判
    決判處有期徒刑2月確定，於108年3月28日易科罰金執行完
    畢。
　⒊被告乙○○於108 年間因酒後不能安全駕駛動力交通工具而
    駕駛之公共危險案件，經本院以108年度沙交簡字第638號判
    決判處有期徒刑2月確定，於108年12月2日易科罰金執行完
    畢。　　
　⒋被告丙○○、丁○○、乙○○上開刑案執行完畢之情形，有其等之
    臺灣高等法院被告前案紀錄表各1 份在卷可按，被告丙○○、
    丁○○、乙○○受有期徒刑之執行完畢後，5 年內故意再犯本案
    法定本刑有期徒刑以上之罪，固均為累犯，然構成累犯者苟
    不分情節，基於累犯者有其特別惡性及對刑罰反應力薄弱之
    立法理由，一律加重最低本刑，將可能致生行為人所受之刑
    罰超過其所應負擔罪責之情而不符罪刑相當原則（司法院釋
    字第775 號解釋意旨參照），本院考量被告丙○○、丁○○、乙○○前後間犯罪之目的、行為、態樣及情節，均顯不相同，倘
    不分情節，一律須加重最低本刑，則有因加重本刑致生行為
    人所受刑罰超過其所應負擔罪責，並導致其人身自由因此遭
    受過苛之侵害，而有違罪刑不相當原則之情形，故經本院綜
    合判斷後，爰均不予加重法定最輕本刑。
　㈣爰審酌被告丙○○因與鄭宇迅發生口角衝突，不思理性解決，
    竟與被告丁○○、乙○○、陳宴賜等人在公共場所對鄭宇迅下手
    實施強暴行為，已造成公眾或他人之危害、恐懼不安，妨害
    社會安寧秩序，自應予非難，然被告4人犯後均能承犯行，
    態度尚可，且渠等所為雖有不該，但無非係因遭到鄭宇迅之
    言詞挑釁所致，渠等主觀惡性尚非至鉅，再兼衡渠等犯罪之
    動機、目的、手法、素行紀錄，暨其等之智識程度、家庭經
    濟狀況等一切情狀，分別量處如主文所示之刑，並均諭知易
    科罰金之折算標準。
  ㈤緩刑部分：
　⒈末按刑罰之目的固有處罰行為人之意義，惟依現今通行之概
　　念係重在教育，並非重在懲罰，查被告陳宴賜前未曾受有期
　　徒刑以上刑之宣告，有臺灣高等法院被告前案紀錄表在卷稽
    ，其因一時疏忽，致觸法網，惟被告犯後坦承犯行，堪認尚
    有悔意，本院考量被告陳宴賜犯罪情節並非重大，認被告陳
    宴賜經此偵、審程序及刑之宣告等教訓後，當知所警惕而無
    再犯之虞，對被告陳宴賜所宣告之刑，以暫不執行為適當，
    爰依刑法第74條第1 項第1 款宣告緩刑2 年，以啟自新。另
    為確保其能記取教訓並建立尊重法治之正確觀念，使其於緩
    刑期間，續能鞭策自我，以期將來能謹慎行事，不致再犯，
    爰依刑法第74條第2 項第8 款之規定，諭知其應於緩刑期間
    內，應接受如主文所示場次之法治教育課程，且依同法第93
    條第1 項第2 款之規定，諭知被告緩刑期間付保護管束。
　⒉至被告丙○○、丁○○、乙○○因有前揭刑案執行完畢之情形，核
    與緩刑要件不合，無從為緩刑之諭知，併予說明。 
據上論斷，應依刑事訴訟法第273 條之1 第1 項、第299 條第1
項前段、第310 條之2 、第454 條第2 項，刑法第28條、第150
條第1項後段、第47條第1項、第41條第1項前段、第74條第1項第
1款、第2項第8款、第93條第1項第2款，刑法施行法第1條之1第1
項，判決如主文。
本案經檢察官康淑芳提起公訴，檢察官甲○○到庭執行職務。  
中　　華　　民　　國　　110 　年　　10　　月　　15　　日
                  刑事第十六庭  法  官  江彥儀
以上正本證明與原本無異。
如不服本判決應於收受判決後20日內向本院提出上訴書狀，並應
敘述具體理由；其未敘述上訴理由者，應於上訴期間屆滿後20日
內向本院補提理由書（均須按他造當事人之人數附繕本）「切勿
逕送上級法院」。
                                書記官  曾靖文
中　　華　　民　　國　　110 　年　　10　　月　　15　　日
附錄本案論罪科刑法條
中華民國刑法第150條第1項
在公共場所或公眾得出入之場所聚集三人以上，施強暴脅迫者，
在場助勢之人，處1年以下有期徒刑、拘役或10萬元以下罰金；
首謀及下手實施者，處6月以上5年以下有期徒刑。